【裁判字號】    99,審易,3399
【裁判日期】    991223
【裁判案由】    贓物
【裁判全文】
臺灣高雄地方法院刑事判決            99年度審易字第3399號
公  訴  人  臺灣高雄地方法院檢察署檢察官
被      告  郭珮儀
上列被告因贓物案件，經檢察官提起公訴（99年度偵字第8483號
），本院判決如下：
    主  文
郭珮儀無罪。
    理  由
一、公訴意旨略以：被告郭珮儀明知車牌號碼E3-9460 號自用小
    客車，係為來路不明之贓物（價值新臺幣3 萬元，該車係史
    劉美玉於民國98年7 月17日9 時10分許在高雄市○鎮區○○
    街79號前遭人竊取），竟不違背其本意，基於收受贓物之犯
    意，於不詳時地，收受上開自小客車而持有之。嗣於98年7
    月20日19時50分許，為警在高雄縣鳳山市○○路60號前尋獲
    上開自小客車，經採集車內指紋送鑑後，其中後視鏡上所採
    得之指紋2 枚與郭珮儀左姆指及右拇指指紋相符，因認被告
    涉有刑法第349 條第1 項收受贓物罪嫌等語。
二、按犯罪事實應依證據認定之，無證據不得認定其犯罪事實；
    不能證明被告犯罪者，應諭知無罪之判決，刑事訴訟法第15
    4 條第2 項、第301 條第1 項分別定有明文。又刑事訴訟法
    上所謂認定犯罪事實之證據，係指足以認定被告確有犯罪行
    為之積極證據而言，如未能發現有相當證據或證據不足以證
    明，自不能以推測或擬制之方法以為裁判基礎，又認定不利
    於被告之事實，需依積極證據，苟積極證據不足為不利被告
    之認定時，即應為有利於被告之認定，最高法院29年上字第
    3105號、40年台上字第86號及30年上字第816 號判例可資參
    照。再檢察官就被告犯罪事實，應負舉證責任，並指出證明
    之方法。因此，檢察官對於起訴之犯罪事實，應負提出證據
    及說服之實質舉證責任。倘其所提出之證據，不足為被告有
    罪之積極證明，或其闡明之證明方法，無從說服法官以形成
    被告有罪之心證，基於無罪推定之原則，自應為被告無罪判
    決之諭知，最高法院92年臺上字第128 號判例意旨可參。
三、公訴人認被告郭珮儀涉有收受贓物之犯行，主要係以：被告
    之供述、被害人史劉美玉於警詢中之指述、高雄縣政府警察
    局鑑識課刑案現場勘察報告表、內政部警政署刑事警察局99
    年1 月19日刑紋字第0980181043號鑑驗書、被告之指紋卡片
    等資為論據。訊據被告堅詞否認有何公訴人所指之犯行，辯
    稱：伊不會開車，而乘坐別人車子時有時會照自己的服裝儀
    容，有時會伸手碰觸後視鏡等語。
四、經查：
  (一)車號E3-9460 號自小客車為被害人史劉美玉所有，該車原停
    放於高雄市○鎮區○○街79號前，於98年7 月17日9 時10分
    被發現失竊，嗣經警於98年7 月20日19時50分在高雄縣鳳山
    市○○路60號前尋獲，並於車內前座後視鏡採得指紋2 枚，
    經送內政部警政署刑事警察局比對，與被告之左拇指、右拇
    指之指紋相符等節，此有證人史劉美玉於警詢中之證述（見
    警卷第9 頁至第13頁）、失車案件基本資料1 份（見警卷第
    14頁至第15頁）、高雄縣政府警察局鑑識科刑案現場勘查報
    告表、內政部警政署99年1 月9 日刑紋字第0980181043號鑑
    驗書、被告之指紋卡片（見警卷第17頁至第20頁）附卷可佐
    ，此部分事實首堪認定。
  (二)被告辯稱其不會開車，經本院查詢公路監理電子閘門，被告
    並未領有汽車駕駛執照，有其證號查詢汽車駕駛人資料在卷
    可稽，且本案並未於上開自小客車之方向盤、駕駛座車門等
    其他處採得被告之指紋，即難以遽認上開自小客車曾由被告
    所駕駛。又該自小客車車內之後視鏡雖沾附有被告之2 枚指
    紋，然此僅足以證明被告曾經以手觸碰該後視鏡，而碰觸該
    後視鏡之原因甚多，一般人於車內欲攬鏡自照，雖可使用前
    座遮陽板所附鏡子，惟乘坐後座之乘客亦有可能直接移動觸
    目所及之後視鏡以供使用，仍屬合理，是被告辯稱其係搭乘
    友人駕駛之車輛，而可能因使用後視鏡鏡子整理儀容時留下
    指紋等語，尚非無稽，堪可採信。
  (三)贓物之罪責成立與否，實取決於能否積極證明行為人於收受
    該財產標的時，對於該標的物之不明來源具有認識，並出於
    犯罪之故意予以收受，致使原所有權人難以追及或回復，而
    非以曾經使用之事實即予推斷。苟未可證明被告自始有此犯
    意，縱然該標的物確曾為被告所使用，均無從推斷被告於使
    用標的物之初，主觀上即具有贓物之不法認識並建立支配管
    理而予以收受。是縱然被告曾使用過該車，亦無法僅憑該車
    後視鏡採集被告之指紋，即可證明被告有贓物之認識及收受
    贓物之犯意，自難遽而推論被告有明知或可得而知為贓物，
    而仍予以收受之犯行。
五、綜上所述，依公訴人所舉之證據，雖可證明被告乘坐過該車
    ，而在車內後視鏡留下2 枚指紋，但尚難因此遽認被告有收
    受贓物之主觀犯意及客觀行為，是其所為訴訟上之證明，尚
    未達通常一般之人均不致有所懷疑，而得確信被告有公訴意
    旨所指犯行之程度，故仍有合理懷疑存在。此外，復查無其
    他積極證據足認被告有公訴人所指之上述犯行，揆之首開說
    明，被告犯罪尚屬不能證明，自應為被告無罪之諭知。
據上論斷，應依刑事訴訟法第301條第1項前段，判決如主文。
本案經檢察官李英霆到庭執行職務
中    華    民    國    99    年    12    月    23    日
                  刑事第十庭    法  官  王靖茹
以上正本證明與原本無異。
如不服本判決應於收受判決後10日內向本院提出上訴書狀，並應
敘述具體理由。其未敘述上訴理由者，應於上訴期間屆滿後20日
內向本院補提理由書(均須按他造當事人之人數附繕本)「切勿逕
送上級法院」。
中    華    民    國    99    年    12    月    23    日
                                書記官  楊明月

司法院資訊處製作；財團法人民間司法改革基金會備份。
